臺灣花蓮地方法院刑事判決　　　　　　 100年度訴緝字第10號
公　訴　人　臺灣花蓮地方法院檢察署檢察官
被　　　告　歐長興
上列被告因違反廢棄物清理法案件，經檢察官提起公訴（98年度
偵字第4827號），被告於準備程序中就被訴事實為有罪之陳述，
經本院合議庭裁定依簡式審判程序審理，本院判決如下：
    主  文
歐長興共同犯廢棄物清理法第四十一條第四款之非法清理廢棄物
罪，處有期徒刑陸月，如易科罰金，以新台幣壹仟元折算壹日。
    事實及理由
一、犯罪事實：歐長興受僱於朱中華所經營之東陞工程行，朱中
    華於民國98年間承包昭盛營造有限公司所承攬空軍花蓮 401
    聯隊內綜合槍房改建工程之牆壁打除及運棄工程，歐長興明
    知朱中華經營之東陞工程行未依規定領有廢棄物清除許可文
    件，亦未經主管機關許可，不得從事清除廢棄物之業務，仍
    與朱中華共同基於從事廢棄物清除之犯意聯絡，於98年 9月
    23日14時30分至15時40分許，歐長興與朱中華駕駛之車牌號
    碼3101-SN號小貨車，自上開空軍花蓮401聯隊內綜合槍房改
    建工程地點承載打除牆壁之營建廢棄物，載運至朱中華向陳
    清山借用陳阿和（陳清山之父）所有坐落花蓮縣花蓮市○○
    段155- 156地號土地傾倒上開營建廢棄物時，為警當場查獲
    。案經花蓮縣警察局移請台灣花蓮地方法院檢察署檢察官偵
    查起訴。
二、認定犯罪事實之證據：
  (一)被告歐長興於警詢、偵查中及本院準備程序、審理時之陳述
    。
  (二)共同被告朱中華、陳清山於警詢、偵查中及本院審理中之陳
    述（99年度訴字第147號）。
  (三)證人即昭勝營造有限公司工地負責人鍾保源、空軍第 401戰
    術混合聯隊土木工程官李靜驊、花蓮縣環保局承辦人員林昭
    秀等人於本院99年度訴字第147號審理中之證述。
  (四)現場照片、會勘照片17張及航照圖套繪濫倒營建廢棄物現場
    位置圖、花蓮縣花蓮市○○段155、156地號土地建物查詢資
    料暨地籍圖查詢資料、花蓮縣政府非都市土地違規使用查報
    與取締案件會勘紀錄、會勘紀錄照片 7張、花蓮縣警察局99
    年 6月18日花警刑字第0990026243號函暨檢附現場蒐證照片
    14張、行政院環境保護署99年8月2日環署廢字第0990059597
    號函暨檢附營建土石方處理方案資料、空軍第 401聯隊「綜
    合械彈房整修工程」監工日報表等件在卷可為佐證（本院99
    年度訴字第147號卷）。
三、論罪科刑：
  (一)核被告歐長興所為，係違反廢棄物清理法第46條第 4款未依
    廢棄物清理法第41條第 1項規定領有廢棄物清除許可文件而
    從事廢棄物清除罪。被告歐長興與朱中華間就上開犯行，有
    犯意聯絡及行為分擔，應論以共同正犯。按廢棄物清理法第
    46條第1項第4款之犯罪，以行為人未已領有廢棄物清除、處
    理之許可文件，卻從事廢棄物之貯存、清除、處理等業務行
    為，為其犯罪構成要件，該罪之本質上具有反覆性之特徵（
    最高法院95年度臺上字第4686號判決意旨參照），是以被告
    歐長興與朱中華自上開空軍花蓮 401聯隊內綜合槍房改建工
    程地點反覆實行廢棄物清除之業務行為，應論以集合犯一罪
    。
  (二)按刑之量定，為求個案裁判之妥當性，法律固賦予法院裁量
    權，但此項裁量權之行使，除應依刑法第57條規定，審酌行
    為人及其行為等一切情狀，為整體之評價，並應顧及比例原
    則及平等原則，使罪刑均衡，輕重得宜，以契合社會之法律
    感情。又刑法第59條規定犯罪之情狀可憫恕者，得酌量減輕
    其刑，所謂「犯罪之情狀」，與同法第57條規定科刑時應審
    酌之一切情狀，並非有截然不同之領域，於裁判上酌減其刑
    時，應就犯罪一切情狀（包括第57條所列舉之10款事項），
    予以全盤考量，審酌其犯罪有無可憫恕之事由（即有無特殊
    之原因與環境，在客觀上足以引起一般同情），以及宣告法
    定最低度刑是否猶嫌過重等等，以為判斷。查被告歐長興受
    僱於朱中華，依朱中華指示從事營建廢棄物清除工作，因亟
    需工作，一時失慮，致罹刑罰，其犯罪之情狀顯可憫恕，雖
    科以法定最低度刑仍嫌過重，爰依刑法第59條規定，減輕其
    刑。
  (三)爰審酌被告歐長興受僱於朱中華，與朱中華從事廢棄物之清
    除業務，所為業已危害環境衛生，惟其犯罪手法單純，所生
    危害非鉅，應係一時思慮欠周所致，且被告歐長興僅係受僱
    人，聽從朱中華之指示，犯罪情節較輕，並參酌其犯罪之動
    機、手段、目的、智識程度、犯後坦承犯行之態度等一切情
    狀，量處如主文所示之刑，並諭知易科罰金之折算標準。
四、適用之法律依據：
    依刑事訴訟法第273條之1第1項、第299條第1項前段、第310
    條之2、第454條，廢棄物清理法第46條第 4款，刑法第11條
    前段、第28條、第41條第1項前段、第59條，判決如主文。
本案經檢察官簡淑如到庭執行職務。
中    華    民    國   100    年    6     月    30    日
                  刑事第二庭    法  官  蔡寶樺
以上正本證明與原本無異。
如不服本判決應於收受送達後10日內向本院提出上訴書狀，並應
敘述具體理由。其未敘述上訴理由者，應於上訴期間屆滿後20日
內向本院補提理由書(均須按他造當事人之人數附繕本)「切勿逕
送上級法院」。
中    華    民    國   100    年    6     月    30    日
                                書記官
附錄本判決論罪之法律條文：
廢棄物清理法第46條
有下列情形之一者，處1 年以上5 年以下有期徒刑，得併科新臺
幣300萬元以下罰金：
一任意棄置有害事業廢棄物。
二事業負責人或相關人員未依本法規定之方式貯存、清除、處理
  或再利用廢棄物，致污染環境。
三未經主管機關許可，提供土地回填、堆置廢棄物。
四未依第四十一條第一項規定領有廢棄物清除、處理許可文件，
  從事廢棄物貯存、清除、處理，或未依廢棄物清除、處理許可
  文件內容貯存、清除、處理廢棄物。
五執行機關之人員委託未取得許可文件之業者，清除、處理一般
  廢棄物者；或明知受託人非法清除、處理而仍委託。
六公民營廢棄物處理機構負責人或相關人員、或執行機關之人員
  未處理廢棄物，開具虛偽證明。